臺灣桃園地方法院刑事判決  
111年度訴字第36號
公  訴  人  臺灣桃園地方檢察署檢察官
被      告  張德正




指定辯護人  張嘉明律師（義務辯護）
上列被告因違反槍砲彈藥刀械管制條例案件，經檢察官提起公訴
（110年度偵字第44192號），本院判決如下：
    主  文
張德正犯非法持有非制式手槍罪，處有期徒刑伍年貳月，併科罰
金新臺幣拾萬元，罰金如易服勞役，以新臺幣壹仟元折算壹日。
扣案如附表一編號1、附表二所示之物均沒收。　
    事  實
張德正明知非制式手槍、具有殺傷力之子彈，均屬槍砲彈藥刀械
管制條例所列管之槍砲、彈藥，非經中央主管機關許可，不得持
有，竟基於非法持有非制式手槍、具有殺傷力子彈之犯意，於民
國104年10月間之某日，在臺中市某處，經真實姓名、年籍均不
詳之友人「王文達」（下稱「王文達」）無償轉讓附表一編號1
所示之非制式手槍1支、附表一編號2所示具有殺傷力之非制式子
彈5顆而持有之（起訴書誤載為不詳時、地以不詳方式取得，應
予更正），並放入內有附表二編號2所示防潮包之附表二編號1所
示黑色斜背包內而放置在臺北市○○區○○路○段000巷0弄0號5樓之
住所內。嗣於110年12月19日上午1時39分許，張德正攜帶附表一
、二所示之物與不知情之友人葉祖德投宿桃園市○○區○○路0段000
號之百宣商務旅館302號房，因故更換至上址百宣商務旅館203號
房，張德正將附表一、二所示之物遺留在上址百宣商務旅館302
號房內，於同日上午2時13分為百宣商務旅館店長林哲宏在上址
百宣商務旅館302號房內發現而報警處理，經警於同日上午2時40
分至50分間，在上址百宣商務旅館302號房內扣得附表一、二所
示之物，始查悉上情。
    理  由
壹、程序部分
　　本判決下述所引用被告張德正以外之人於審判外之陳述，檢
    察官、被告及其辯護人於本院審判期日調查證據時，對於該
    等證據之證據能力均無爭執（見本院111年度訴字第36號卷
    【下稱本院卷】第183至184頁），且迄於言詞辯論終結前亦
    未聲明異議，本院審酌上開言詞、書面陳述及作成時之情況
    ，尚無違法不當及證明力明顯過低之瑕疵，而認為以之作為
    證據應屬適當，依刑事訴訟法第159條之5第2項、第1項之規
    定，均有證據能力。
貳、實體部分
一、認定事實所憑之證據及理由：
  ㈠上開犯罪事實，業據被告於警詢、偵訊、偵查中羈押訊問、
    本院移審訊問、準備程序及審判中坦承不諱（見臺灣桃園地
    方檢察署110年度偵字第44192號卷【下稱偵卷】第18至21、
    24、32至34、148至149、280頁；本院110年度聲羈字第573
    號卷第26至27頁；本院卷第26、153、188頁），核與證人葉
    祖德於警詢時之證述（見偵卷第55至58頁）、證人林哲宏於
    警詢時之證述（見偵卷第65至67頁）相符，並有監視器錄影
    畫面翻拍照片11張、警員密錄器錄影畫面翻拍照片1張及現
    場及扣案物照片10張在卷可稽 (見偵卷第71至81頁)，且有
    扣案附表一、二所示之物可佐，而扣案附表一編號1所示之
    非制式手槍1支、附表一編號2所示之非制式子彈5顆，經送
    內政部警政署刑事警察局以檢視法、性能檢驗法、試射法等
    鑑定方法鑑定，認附表一編號1所示之非制式手槍（槍枝管
    制編號0000000000號，含彈閘1個）1支，由仿手槍外型製造
    之槍枝，組裝已貫通之金屬槍管而成，擊發功能正常，可供
    擊發適用子彈使用，具殺傷力，附表一編號2所示之非制式
    子彈5顆，由金屬彈殼組合直徑約8.9㎜金屬彈頭而成，均可
    擊發，具殺傷力等情，則有內政部警政署刑事警察局110年1
    2月20日刑鑑字第1108042810號鑑定書及111年5月4日刑鑑字
    第1110034999號函各1份附卷可參（見本院卷第77至80、167
    頁），足認被告出於任意性之自白與事實相符，堪以採信。
  ㈡綜上所述，本案事證明確，被告犯行堪以認定，應予依法論
    科。
二、論罪科刑：
　㈠槍砲彈藥刀械管制條例第7條規定，固於109年6月10日修正公
    布、並自同年月12日生效施行。惟槍砲彈藥刀械管制條例所
    處罰持有之行為，係以行為人將該物置於自己實力支配之下
    ，不以隨身攜帶為必要，其持有之繼續，為行為之繼續，亦
    即一經持有，犯罪即已成立，但其完結須繼續至持有行為終
    了時為止，乃繼續犯，其間法律縱有變更，但其行為既繼續
    實行至新法施行以後，自無予以割裂適用，而有行為後法律
    變更之可言，原則上即應逕予適用行為終了時之法律論處，
    此為最高法院一致之法律見解。查被告係於104年10月間之
    某日起，持有附表一編號1所示之非制式手槍1支、附表一編
    號2所示具有殺傷力之非制式子彈5顆，已如前述，惟該持有
    之行為，乃行為之繼續，並非狀態之繼續，應評價為繼續犯
    ，故應以行為終了時之法律為行為時法。準此，被告本案非
    法持有附表一編號1所示之非制式手槍1支、附表一編號2所
    示具有殺傷力之非制式子彈5顆之行為，係至110年12月19日
    上午2時40分至50分間為警查獲時止，其持有行為始告終了
    ，自應以110年12月19日上午2時40分至50分間為警查獲時之
    法律為行為時法，不生新舊法比較適用之問題，附此敘明。
　㈡核被告所為，係犯槍砲彈藥刀械管制條例第7條第4項之非法
    持有非制式手槍罪、槍砲彈藥刀械管制條例第12條第4項之
    非法持有子彈罪。
　㈢被告同時非法持有附表一編號2所示具有殺傷力之非制式子彈
    5顆，應僅成立一非法持有子彈罪，不以其所持有具有殺傷
    力之非制式子彈數量為複數而成立數罪。被告自104年10月
    間之某日起至110年12月19日上午2時40分至50分間為警查獲
    時止，持有附表一編號1所示之非制式手槍1支、附表一編號
    2所示具有殺傷力之非制式子彈5顆，為繼續犯，業如前述，
    至依臺灣高等法院被告前案紀錄表所示，被告雖因另案自10
    4年11月17日入監執行，於109年3月9日因縮短刑期假釋出監
    ，惟被告於該段期間既將附表一編號1所示之非制式手槍1支
    、附表一編號2所示具有殺傷力之非制式子彈5顆放置在上址
    住所內，雖入監並未改變被告仍對附表一編號1所示之非制
    式手槍1支、附表一編號2所示具有殺傷力之非制式子彈5顆
    之實力支配。被告基於單一非法持有非制式手槍、具有殺傷
    力子彈之犯意，同時非法持有非制式手槍及非制式子彈，顯
    係以一行為觸犯非法持有非制式手槍罪、非法持有子彈罪，
    為想像競合犯，應依刑法第55條之規定，從一重之非法持有
    非制式手槍罪處斷。
　㈣按被告構成累犯之事實及應加重其刑之事項，均應由檢察官
    主張並具體指出證明之方法後，經法院踐行調查、辯論程序
    ，方得作為論以累犯及是否加重其刑之裁判基礎，此為最高
    法院刑事大法庭110年度台上大字第5660號裁定所揭示最高
    法院近期統一之法律見解。是本案檢察官雖謂被告構成累犯
    ，應審酌是否依刑法第47條第1項之規定加重其刑等語，然
    僅提出刑案資料查註紀錄表為證，尚難認已具體指出證明方
    法而盡其實質舉證責任，則本案既未能證明被告構成累犯，
    本院亦無從依司法院釋字第775號解釋意旨審酌是否依刑法
    第47條第1項之規定加重被告之刑，併予敘明。
　㈤辯護意旨雖稱：被告係對自己生活不如意有想自我了結，才
    於入監前取得本案非制式手槍，請斟酌審酌依刑法第59條之
    規定予以減輕被告之刑等語。惟按犯罪之情狀顯可憫恕，認
    科以最低度刑仍嫌過重者，得酌量減輕其刑，刑法第59條固
    定有明文。然該條所稱之酌量減輕其刑，必須犯罪另有特殊
    之原因與環境等，在客觀上足以引起一般人之同情，認為即
    予宣告法定最低度刑尤嫌過重者，始有其適用。查被告非法
    持有附表一編號1所示之非制式手槍1支、附表一編號2所示
    具有殺傷力之非制式子彈5顆，均係高度危險之物品，是審
    酌被告所犯非法持有非制式手槍罪法定刑之刑度、被告之犯
    罪情節、對於社會治安之影響等一切情狀，難認客觀上有何
    特殊之原因而足以引起一般人之同情，自無情輕法重而認被
    告之犯罪情狀有何科以法定最低度刑尤嫌過重而顯可憫恕之
    情，即無依刑法第59條規定酌減其刑之餘地，附此敘明。
　㈥爰審酌被告明知非制式手槍、具有殺傷力之子彈均係高度危
    險之物品，使用時動輒造成死傷，影響他人生命、身體、財
    產安全及社會治安甚鉅，非經中央主管機關許可，不得持有
    ，竟漠視法令規定，自「王文達」處取得附表一編號1所示
    之非制式手槍1支、附表一編號2所示具有殺傷力之非制式子
    彈5顆，所為非是，實應嚴予非難，兼衡被告犯罪之動機、
    目的、卷附臺灣高等法院被告前案紀錄表所示被告前有殺人
    未遂前案紀錄之品行及犯罪後始終坦承犯行之態度，併考量
    其於警詢時自述無業、家庭經濟勉持之生活狀況、大學畢業
    之智識程度（見偵卷第31頁）等一切情狀，量處如主文所示
    之刑，並就併科罰金部分諭知易服勞役之折算標準，以示懲
    儆。
三、沒收：
　㈠按違禁物，不問屬於犯罪行為人與否，沒收之。供犯罪所用
    、犯罪預備之物或犯罪所生之物，屬於犯罪行為人者，得沒
    收之。但有特別規定者，依其規定，刑法第38條第1項、第2
    項定有明文。
　㈡查扣案附表一編號1所示之非制式手槍1支，屬槍砲彈藥刀械
    管制條例第4條第1項第1款、第5條所定非經中央主管機關許
    可不得持有者，已如前述，核屬違禁物，應依刑法第38條第
    1項之規定宣告沒收。至扣案附表一編號2所示具有殺傷力之
    非制式子彈5顆，皆為槍砲彈藥刀械管制條例第4 條第1 項
    第2 款、第5 條所定非經中央主管機關許可不得持有者，亦
    如前述，均屬違禁物，惟皆經鑑定機關試射而僅餘彈殼，業
    喪失子彈性質，均不予宣告沒收，併予敘明。
　㈢又扣案附表二所示之物，係供本案被告非法持有附表一編號1
    所示之非制式手槍1支、附表一編號2所示具有殺傷力之非制
    式子彈5顆所用，且為被告所有，均如前述，皆應依刑法第3
    8條第2項前段之規定宣告沒收。
　㈣另扣案附表三所示之非制式子彈2顆，經送內政部警政署刑事
    警察局以檢視法、性能檢驗法、試射法等鑑定方法鑑定，認
    由金屬彈殼組合直徑約8.9㎜金屬彈頭而成，雖可擊發，惟發
    射動能不足，均不具殺傷力等情，此有卷附前揭內政部警政
    署刑事警察局110年12月20日刑鑑字第1108042810號鑑定書
    及111年5月4日刑鑑字第1110034999號函可佐，皆非違禁物
    ，自無從宣告沒收。至扣案附表四所示之物，依檢察官所舉
    證據，難認與本案有關，爰不予宣告沒收，附此敘明。
四、不另為無罪諭知部分：
　　公訴意旨雖認被告基於非法持有具有殺傷力子彈之犯意，於
    不詳時、地，以不詳方式取得附表三編號2所示之非制式子
    彈1顆後，即置放在附表二編號1所示黑色斜背包內而非法持
    有之，因認被告此部分所為，亦係涉犯槍砲彈藥刀械管制條
    例第12條第4項之非法持有子彈罪云云。然查，附表三編號2
    所示之非制式子彈1顆，經送鑑定，認不具殺傷力，已如前
    述，則被告持有該非制式子彈即不構成犯罪，惟公訴意旨認
    此部分若成罪與上開有罪部分為一罪關係，爰不另為無罪諭
    知。
據上論斷，應依刑事訴訟法第299條第1項前段，槍砲彈藥刀械管
制條例第7條第4項、第12條第4項，刑法第11條前段、第55條、
第42條第3項、第38條第1項、第2項前段，判決如主文。
本案經檢察官廖晟哲提起公訴，檢察官朱秀晴到庭執行職務。
中　　華　　民　　國　　111 　年　　7 　　月　　21　　日
                  刑事第三庭　審判長法　官　謝順輝
                                    法  官  呂秉炎
                                    法  官　陳柏嘉
以上正本證明與原本無異。
如不服本判決應於收受判決後20日內向本院提出上訴書狀，並應
敘述具體理由。其未敘述上訴理由者，應於上訴期間屆滿後20日
內向本院補提理由書(均須按他造當事人之人數附繕本)「切勿逕
送上級法院」。 
　　　　　　　　　　　　　　　      書記官　鍾宜君
中　　華　　民　　國　　111 　年　　7 　　月　　21　　日

附錄本案論罪科刑法條全文：
槍砲彈藥刀械管制條例第7條
未經許可，製造、販賣或運輸制式或非制式火砲、肩射武器、機
關槍、衝鋒槍、卡柄槍、自動步槍、普通步槍、馬槍、手槍或各
類砲彈、炸彈、爆裂物者，處無期徒刑或七年以上有期徒刑，併
科新臺幣三千萬元以下罰金。
未經許可，轉讓、出租或出借前項所列槍砲、彈藥者，處無期徒
刑或五年以上有期徒刑，併科新臺幣一千萬元以下罰金。
意圖供自己或他人犯罪之用，而犯前二項之罪者，處死刑或無期
徒刑；處徒刑者，併科新臺幣五千萬元以下罰金。
未經許可，持有、寄藏或意圖販賣而陳列第一項所列槍砲、彈藥
者，處五年以上有期徒刑，併科新臺幣一千萬元以下罰金。
意圖供自己或他人犯罪之用，以強盜、搶奪、竊盜或其他非法方
法，持有依法執行公務之人所持有之第一項所列槍砲、彈藥者，
得加重其刑至二分之一。
第三項至第三項之未遂犯罰之。
槍砲彈藥刀械管制條例第12條
未經許可，製造、販賣或運輸子彈者，處一年以上七年以下有期
徒刑，併科新臺幣五百萬元以下罰金。
未經許可，轉讓、出租或出借子彈者，處六月以上五年以下有期
徒刑，併科新臺幣三百萬元以下罰金。
意圖供自己或他人犯罪之用，而犯前二項之罪者，處三年以上十
年以下有期徒刑，併科新臺幣七百萬元以下罰金。
未經許可，持有、寄藏或意圖販賣而陳列子彈者，處五年以下有
期徒刑，併科新臺幣三百萬元以下罰金。
第一項至第三項之未遂犯罰之。
附表一：
編號 物品名稱 數量 鑑定結果 證據 ⒈ 非制式手槍（槍枝管制編號0000000000號，含彈閘1個）  1支 由仿手槍外型製造之槍枝，組裝已貫通之金屬槍管而成，擊發功能正常，可供擊發適用子彈使用，認具殺傷力。 內政部警政署刑事警察局110年12月20日刑鑑字第1108042810號鑑定書（見本院卷第77至80頁）。 ⒉ 非制式子彈  5顆 由金屬彈殼組合直徑約8.9㎜金屬彈頭而成，均可擊發，認具殺傷力。 內政部警政署刑事警察局110年12月20日刑鑑字第1108042810號鑑定書、111年5月4日刑鑑字第1110034999號函（見本院卷第77至80、167頁）。 
附表二：
編號 物品名稱 數量 備註 ⒈ 黑色斜背包  1個  ⒉ 防潮包  1個  
附表三：
編號 物品名稱 數量 鑑定結果 證據 ⒈ 非制式子彈  1顆 由金屬彈殼組合直徑約8.9㎜金屬彈頭而成，雖可擊發，惟發射動能不足，認不具殺傷力。 內政部警政署刑事警察局110年12月20日刑鑑字第1108042810號鑑定書（見本院卷第77至80頁）。 ⒉ 非制式子彈  1顆 由金屬彈殼組合直徑約8.9㎜金屬彈頭而成，雖可擊發，惟發射動能不足，認不具殺傷力。 內政部警政署刑事警察局110年12月20日刑鑑字第1108042810號鑑定書、111年5月4日刑鑑字第1110034999號函（見本院卷第77至80、167頁）。 
附表四：
編號 物品名稱 數量 備註 ⒈ 行動電話  1支 廠牌APPLE，型號iPhone6 Plus，IMEI序號：000000000000000號。